【裁判字號】    95,訴,591
【裁判日期】    951108
【裁判案由】    傷害致死
【裁判全文】
臺灣新竹地方法院刑事裁定               95年度訴字第591號
公  訴  人  臺灣新竹地方法院檢察署檢察官
被      告  甲○○
選任辯護人  吳紹貴律師
被      告  乙○○
選任辯護人  魏順華律師
上列被告因傷害致死案件，經檢察官提起公訴（95年度偵字第3
659號），本院裁定如下：
    主  文
甲○○以新臺幣捌萬元具保，並限制住居於南投縣仁愛鄉法治村
5鄰界山巷91號後，停止羈押。
乙○○以新臺幣捌萬元具保，並限制住居於新竹市○○路○段852
巷301之11號後，停止羈押。
    理  由
一、本件被告甲○○、乙○○等因傷害致死案件，經檢察官提起
    公訴（95年度偵字第3659號），本院訊問被告後，認其犯罪
    嫌疑重大，並有刑事訴訟法第101條第1項第3款情形，有羈
    押之必要，於民國95年8月11日起執行羈押在案。
二、按執行羈押後有無羈押之必要，法院亦得斟酌案情之輕重、
    訴訟進行程度及其他一切情事，依職權而認定之，最高法院
    著有46年台抗字第6號判例可資參照。次按羈押之目的，非
    作為偵查手段、應報、安撫社會大眾及被害人或預支刑罰，
    其主要目的在於保全刑事訴追、審判及執行之進行。羈押乃
    侵害人身自由最為嚴重之強制手段，羈押之決定自應遵守比
    例原則，即考量所謂「羈押必要性」。蓋羈押之目的既係在
    保全被告，其手段係將被告拘禁於特定處所以拘束其行動自
    由，此種方式係強制處分中對人身自由最大之限制，故於有
    罪判決確定前，以此方式保全被告用以保障審判之進行，即
    應以之為最後之手段，就比例原則下位之必要性原則而言，
    若有與羈押同等有效但干預權利較輕微之其他手段時，應選
    擇該其他手段，不得率予羈押，亦即必須符合比例原則以及
    必要性原則，並審酌以其他方式（例如以具保、責付或限制
    住居）均無法保全被告時，始得為之。另基於刑事訴訟法無
    罪推定之原則，所有被告在經由法定程序判決有罪確定之前
    ，均應認其僅為訴訟之當事人，刑事訴訟法羈押之規定，應
    係在貫行無罪推定原則之下，為保全被告到庭以為訴訟程序
    進行，所不得不為之例外情況，應審酌其有無必要性並作為
    最後之手段，且該強制處分之選擇，更應側重於使被告到庭
    之目的性考量，合先敘明。
三、查被告甲○○、乙○○前均無刑事犯罪紀錄，有臺灣高等法
    院前案紀錄表各1份附卷可證，並有固定之住居所及正當工
    作，為被告二人當庭陳明，本院認為以具保及限制住居之方
    式代替羈押，應已足擔保被告二人將來之到庭。公訴人雖以
    ：被告二人犯罪嫌疑重大而有延長羈押之必要性云云，但被
    告甲○○、乙○○本件所為雖符合刑事訴訟法第101條第1項
    第3款之羈押事由，然揆諸上開說明，並非以此即可逕予羈
    押，否則恐有違無罪推定原則與比例原則。況被告二人犯罪
    嫌疑重大與否，與羈押之必要性實無必然關連，否則刑事訴
    訟法第101條第1項本文所定：「非予羈押，顯難進行追訴、
    審判或執行」之要件，豈非形同具文？是公訴人既未說明被
    告有何非予羈押即難進行審判、執行之情形，逕以被告二人
    犯罪嫌疑重大為由主張被告二人有羈押之必要，對於法定之
    羈押要件顯有誤會，尚非可採。
四、綜上，本件尚乏繼續羈押被告甲○○、乙○○之必要性，以
    相當之擔保金並限制住居，當可達到保全被告之效果與目的
    ，爰分別諭知具保金額及限制住居之處所如主文第一、二項
    所示。
五、依刑事訴訟法第111條、第121條第1項，裁定如主文。
中    華    民    國    95    年    11    月    8     日
                  刑事第二庭    審判長法  官   汪漢卿
                                      法  官   方鴻愷
                                      法  官   鄭子俊
以上正本證明與原本無異。
如不服本裁定應於送達後5日內向本院提出抗告狀。
中    華    民    國    95    年    11    月    8     日
                                      書記官   沈藝珠


司法院資訊處製作；財團法人民間司法改革基金會備份。
